臺灣橋頭地方法院行政訴訟判決
111年度交字第41號
原      告  李俊賢  
被      告  高雄市政府交通局

代  表  人  張淑娟  
訴訟代理人  蘇健義  
上列當事人間因交通裁決事件，原告不服被告民國111年2月18日
高市交裁字第32-BZD197072號裁決之處分，提起行政訴訟，本院
判決如下：
    主  文
原告之訴駁回。
訴訟費用新臺幣參佰元由原告負擔。
    事實及理由
一、程序事項：本件為交通裁決事件，依兩造所述各節及卷內資
    料所示，本件事證已臻明確，本院認無經言詞辯論之必要，
    爰依行政訴訟法第237條之7之規定，不經言詞辯論而為判決
    。
二、事實概要：原告駕駛其所有之3397-K2號自用小客車（下稱
    系爭車輛）於民國110年12月5日19時11分許，在高雄市岡山
    區介壽東路橋上往岡山方向，因有「非遇突發狀況，在行駛
    中驟然煞車」之交通違規，經民眾檢舉，由高雄市政府警察
    局岡山分局（下稱舉發機關）警員查明違規屬實，填掣高市
    警交字第BZD197072號舉發違反道路交通管理事件通知單（
    下稱系爭舉發通知單）。原告不服舉發，於111年1月20日提
    出陳述，經舉發機關於111年1月25日以高市警岡分交字第11
    170316800號函查復：「舉發無誤」等語。原告仍不服而申
    請裁決，被告洵依據道路交通管理處罰條例（以下稱處罰條
    例）第43條第1項第4款、第24條第1項第3款、第63條第1項
    第3款暨違反道路交通管理事件統一裁罰基準及處理細則第4
    5條規定，開立本件裁決書，裁處原告「罰鍰新臺幣18,000
    元整，記違規點數3點，並應參加道路交通安全講習」之處
    分（以下稱原處分）。原告仍不服，遂提起本件行政訴訟。
三、原告主張：當時是因要右轉，提早靠右行駛慢車道，且當時
    路面因整修而殘留許多小碎石，碎石彈起打到底盤造成巨大
    聲響才會減速，且也是採取分段緩慢減速，應不至於使後方
    車輛反應不及，後方車輛可能未察覺我早有減速跡象，導致
    跟車過近等語，並聲明：原處分撤銷。
四、被告則答辯以：
　㈠本件違規事實，有舉發機關111年3月18日高市警岡分交字第1
    1171034300號函、111年1月25日高市警岡分交字第11170316
    800號函及採證光碟附卷可稽。故原告之違規事實，洵堪認
    定。是原告於前揭時間、地點，確有「非遇突發狀況，在行
    駛中任意驟然煞車」之違規行為，被告據以裁處，洵無不合
    。
　㈡原告雖主張：車速不快、路況不佳，後車跟車過近云云。惟
    按處罰條例第43條第1項修正理由載明略以：「原條文之立
    法目的，原為遏阻飆車族之危害道路安全的行徑所設，是以
    該條構成要件列舉在道路上蛇行、行車速度超過規定最高時
    速60公里，及拆除消音器等均為飆車典型行為，為涵蓋實際
    上可能發生的危險駕駛態樣，第1項爰增訂第3款及第4款。
    」亦即駕駛人倘有「非遇突發狀況，在行駛途中任意驟然減
    速、煞車或於車道中暫停」，即應依前揭規定從一重罰，要
    無疑義。至原告之行為是否該當前揭加重處罰之規定，仍應
    視其有無「非遇突發狀況，在行駛中任意驟然減速」為斷。
    經查，經檢視採證影片可見，畫面時間19:10:56處，車輛於
    前方無可見突發狀況時，在行駛中持續亮啟煞車登，畫面時
    間19:11:11處，檢舉人車輛緩速跟隨於原告車輛後方，原告
    車輛於前方無可見突發狀況時，在行駛中驟然煞車。足證原
    告非遇突發狀況，於檢舉人車輛前方驟然減速，顯已妨害檢
    舉人之行駛動線，對檢舉人而言，實屬難以預測之突發情形
    ，著實令人措手不及，倘應變不及撞擊系爭車輛，或因閃避
    致撞擊其他使用道路之車輛或人員，其他使用道路之車輛或
    人員將難予及時應變，足以使其他使用道路之車輛或人員倒
    地、翻滾、彈撞，亦足以使發生撞擊之車輛駕駛人、乘客致
    生受傷死亡之結果，此足對他人生命產生極其嚴重危害之結
    果，為一般具有常識之成年人所得預見，遑論通過考驗而領
    有駕駛執照之原告。原告此種駕駛方式顯已超出一般用路人
    對其行車動線之合理期待，自應依處罰條例第43條第1項第4
    款予以裁罰。是原告於前揭時間、地點，確有「非遇突發狀
    況，在行駛中驟然煞車」，被告據以裁處，洵無不合等語，
    資為抗辯。被告並聲明：駁回原告之訴。
五、本件如事實概要欄所述之事實，除後列之兩造爭點外，有系
    爭舉發通知單（參本院卷第35頁）、本件裁決書及送達證書
    （參本院卷第43、45頁）、舉發機關111年3月18日高市警岡
    分交字第11171034300號函及採證畫面截圖（參本院卷第49
    、51頁）、原告111年1月21日陳述單（參本院卷第61頁）、
    採證光碟（存於本院卷證物袋內）等件在卷為證，堪信為真
    實。兩造之爭點厥為：原告駕駛系爭車輛於上開時、地，有
    無「非遇突發狀況，在行駛中任意驟然減速」之交通違規？
    原處分有無違法？
六、本院之判斷：
　㈠按「汽車駕駛人，有下列情形之一者，應接受道路交通安全
    講習：…三、有第43條規定之情形。」、「汽車駕駛人，駕
    駛汽車有下列情形之一者，處新臺幣6,000元以上24,000元
    以下罰鍰，並當場禁止其駕駛：…四、非遇突發狀況，在行
    駛途中任意驟然減速、煞車或於車道中暫停。」、「汽車駕
    駛人有下列各款所列條款之一者，除依原條款處罰鍰外，並
    予記點：…三、有第43條…情形之一者，各記違規點數三點。
    」處罰條例第24條第1項第3款、第43條第1項第4款及第63條
    第1項第3款分別定有明文。
　㈡經查，原告駕駛系爭車輛於110年12月5日19時11分許，在高
    雄市岡山區介壽東路橋上往岡山方向，因有「非遇突發狀況
    ，在行駛中驟然煞車」之交通違規，經民眾檢舉，由舉發機
    關員警依檢舉光碟查明違規屬實，填掣系爭舉發通知單等情
    ，業據舉發機關於111年3月18日以高市警岡分交字第111710
    34300號函查復略以：「系爭車輛行經岡山區介壽東路橋機
    慢車道（往岡山方向），任意驟然減速、煞車，影響行車安
    全」等語（參本院卷第49頁）；並有採證光碟及截圖畫面在
    卷可參，堪認為真實。故原告之違規事實，洵堪認定。
　㈢原告雖主張：係因道路有碎石才減速，且係持續減速，而非
    緊急煞車云云。惟查，原告於陳述意見時，先係陳稱因路邊
    有小動物才緩慢減速云云（參本院卷第61頁），提起本件訴
    訟時，又改稱係因道路上有碎石才減速，其先後陳述不一，
    是否屬實，已有可疑。且經本院當庭勘驗檢視卷附之光碟採
    證影片，在畫面時間19：10：52至19：10：56，系爭車輛行
    駛於外側車道，錄影機車行駛於系爭車輛後，兩車維持相當
    之前後距離，錄影機車之燈光有照射地面，地面上未見有石
    粒或其他阻礙物。畫面時間19：10：56系爭車輛減低速度，
    地面上並未見有何石粒或其他阻礙物。畫面時間19：11：03
    至19：11：05，系爭車輛之右方煞車燈亮起，系爭車輛輕煞
    減速，錄影機車與系爭車輛拉近前後距離，地上並未見有何
    石粒或其他阻礙物。畫面時間19；11：09至19：11：11，系
    爭車輛重煞，速度遽減至幾近停止（可見右方煞車燈亮起，
    系爭車輛車身並因急煞之作用力而車身下沉），後繼續往前
    緩行，而錄影機車因系爭車輛急煞使兩車前後距離瞬間縮短
    ，畫面時間19：11：11至19：11：13，錄影機車於將近碰撞
    系爭車輛之際即變換車道並自左方越過系爭車輛，可見系爭
    車輛前方並無任何車輛或阻礙物，地上面亦無見到石粒或其
    他阻礙物。有本院之調查筆錄及截圖在卷可稽（參本院卷第
    73至79頁），更可證當時道路上並無任何小動物或碎石存在
    ，原告之主張，顯與客觀事證不符，不足採信。且依前開勘
    驗結果可知，原告確有在前方無任何障礙物等突發狀況下重
    煞，速度遽減至幾近停止，而有「在行駛中驟然煞車」行為
    ，導致系爭車輛與檢舉人車輛之距離瞬間縮短，而導致幾近
    發生碰撞之情形，顯已妨害其他車輛之行駛動線，原告此種
    駕駛方式顯已超出一般用路人對其行車動線之合理期待，自
    應依處罰條例第43條第1項第4款予以裁罰，被告據以裁處，
    並無任何違法之處。
七、綜上所述，原告於系爭舉發違規通知單所述時間、地點，確
    有「非遇突發狀況，在行駛中驟然煞車」之交通違規，則被
    告據以裁處如原處分所示之處分，洵無不合。故原處分並無
    違法，原告訴請撤銷為無理由，應予駁回。又本件事證已臻
    明確，其餘攻擊防禦方法，均核與本件判決結果不生影響，
    爰不一一論述，附此敘明。
八、本件第一審裁判費為300元，應由原告負擔，爰確定第一審
    訴訟費用額如主文第2項所示。
據上論結，本件原告之訴為無理由，依行政訴訟法第237條之7、
第237條之8第1項、第237條之9第1項、第236條、第98條第1項前
段，判決如主文。
中　　華　　民　　國　　111 　年　　6 　　月　　30　　日
　　　　　　　　　行政訴訟庭　法　官　蕭承信
上為正本係照原本作成。
如不服本判決，應於判決送達後20日內，向本院提出上訴狀並表
明上訴理由（原判決所違背之法令及其具體內容或依訴訟資料可
認為原判決有違背法令之具體事實），其未載明上訴理由者，應
於提出上訴後20日內向本院補提理由書（上訴狀及上訴理由書均
須按他造人數附繕本，如未按期補提上訴理由書，則逕予駁回上
訴），並應繳納上訴裁判費新臺幣750元。
中　　華　　民　　國　　111 　年　　6 　　月　　30　　日
　　　　　　　　　　　　　　　書記官　林慧雯